【裁判字號】    99,交聲,740
【裁判日期】    990812
【裁判案由】    交管條例聲異
【裁判全文】
臺灣板橋地方法院交通事件裁定         99年度交聲字第740號
原處分機關  交通部公路總局臺北區監理所板橋監理站
受處分人即
異  議  人  甲○○
上列受處分人即異議人因違反道路交通管理處罰條例案件，對於
交通部公路總局臺北區監理所板橋監理站於民國九十九年三月十
日所為之板監裁字第裁四一－Ｃ00000000號處分，聲明
異議，本院裁定如下：
    主  文
原處分撤銷。
甲○○汽車駕駛人，行經有燈光號誌管制之交岔路口紅燈右轉，
處罰鍰新臺幣陸佰元，並記違規點數點。
    理  由
一、原處分意旨略以：異議人即受處分人甲○○於民國九十八年
    十二月三十日十五時二十分許，駕駛其所有之車號：Ｊ八Ｒ
    －一二九號重型機車，行經臺北縣土城市○○街三巷口時，
    因有「闖紅燈（直行）由廣福街往學府路」之違規行為，為
    臺北縣政府警察局土城分局廣福派出所員警當場攔停舉發，
    爰依道路交通管理處罰條例第五十三條第一項規定，裁處罰
    鍰新臺幣（下同）一千八百元，並依同條例第六十三條第一
    項規定，記違規點數三點。
二、聲明異議意旨略以：伊於九十八年十二月三十日載友人乙○
    ○往土城市○○路○段六十八巷二十一號，從土城市○○路
    ○段六十八巷進入，送乙○○回家後，回程從學府路一段六
    十八巷右轉學府路，因沒注意前方燈號，所以紅燈右轉被警
    察攔截開出紅單，當時簽名時沒注意交警所寫的路是由廣福
    街三巷經學府路，實際行駛線是學府路一段六十八巷口右轉
    ，非廣福街三巷直行，應該是該交警看錯行經路線，有友人
    乙○○可作證或當地的監視器可調閱，爰依法聲明異議，請
    求撤銷原處分等語。
三、按汽車駕駛人，行經有燈光號誌管制之交岔路口闖紅燈者，
    處新臺幣一千八百元以上五千四百元以下罰鍰。前項紅燈右
    轉行為者，處新臺幣六百元以上一千八百元以下罰鍰。又汽
    車駕駛人有第五十三條情形者，除依原條款處罰鍰外，並予
    記違規點數三點，道路交通管理處罰條例第五十三條第一項
    、第六十三條第一項第三款分別定有明文。次按交通法庭認
    為聲明異議有理由或聲明異議雖無理由而原處分不當或違法
    者，應以裁定將原處分經聲明異議部分撤銷，並自為裁定，
    但因原處分機關無管轄權而撤銷之者，應移送有管轄權之機
    關，道路交通案件處理辦法第二十條亦定有明文。
四、經查：
(一)異議人所駕駛之上開機車於九十八年十二月三十日十五時二
    十分許，行經臺北縣土城市○○街三巷口時，為臺北縣政府
    警察局土城分局廣福派出所員警湯富銓認定異議人駕車有「
    闖紅燈（直行）」之違規行為，予以攔停並填製本件舉發通
    知單當場舉發，嗣舉發機關將本件舉發通知單移送聯移送原
    處分機關處理。原處分機關仍認定異議人駕車有前開違規行
    為而對之予以裁處罰鍰一千八百元，並記違規點數三點之事
    實，為異議人與原處分機關所不爭執，並有臺北縣政府警察
    局北縣警交大字第Ｃ00000000號舉發違反道路交通
    管理事件通知單、交通部公路總局臺北區監理所板橋監理站
    板監裁字第裁四一－Ｃ00000000號違反道路交通管
    理事件裁決書各一份在卷可參，是此部分之事實自堪認定。
(二)訊據異議人堅決否認有前述駕車闖紅燈（直行）之違規行為
    ，並以前揭情詞置辯。本件經本院傳喚舉發員警即證人湯富
    銓於本院九十九年五月六日訊問時雖到庭證稱：本件是伊舉
    發，當時伊站在學府路一段七六號，異議人離伊們的定點攔
    檢只有隔四個門牌號碼，伊和伊同仁看到異議人從廣福街三
    巷出來，當時號誌為紅燈，該巷口為單行道，伊就鳴笛及用
    指揮棒攔下來，告知異議人違規事實及其行駛方向，併請異
    議人回頭看其號誌為紅燈，告知異議人違規事實，舉發違規
    通知上有填寫違規方向等語（見本院九十九年五月六日訊問
    筆錄），核與證人季壁容於本院九十九年六月二日訊問時證
    述舉發當日異議人搭載其前往臺北市○○市○○路一段六十
    八巷住處後返家之行駛路線等情（見本院九十九年六月二日
    訊問筆錄）並不相符，則異議人是否如同證人湯富銓所證述
    其係由廣福三巷往學府路一段行駛，已非無疑。再觀諸卷附
    本件違規路段Ｇｏｏｇｌｅ地圖及異議人當庭繪製之舉發路
    段之現場圖，可知該系爭交岔路口係屬五岔路口，而廣福街
    三巷與學府路一段六十八巷均係位於學府路同一側之支線道
    路，若以證人湯富銓上開證述其與異議人約有四個門牌之距
    離而論，因廣福街三巷及學府路一段六十八巷之道路設計上
    有角度之偏差，如此證人湯富銓所站之位置應難以判斷異議
    人究竟是從何一道路行駛而來，且參以同時在場執行之員警
    即證人丙○○於本院九十九年七月八日訊問時證稱：當時伊
    有在場，伊同仁在攔檢，伊在旁邊警戒，伊是沒有看到異議
    人是否從學府路一段六十八巷從巷口出來右轉等語（見本院
    九十九年六月二日訊問筆錄），是當認本件異議人駕車之路
    線，係自學府路一段六十八巷口出來右轉學府路一段，較屬
    可信，即異議人之行為應該當道路交通管理處罰條例第五十
    三條第二項「紅燈右轉」之構成要件，而非論以同條第一項
    「闖紅燈」之構成要件。是原處分機關就此疏未詳查，僅以
    舉發機關函覆說明，遽而認定異議人即有「駕車行經有燈光
    號誌管制之交岔路口闖紅燈（直行）」之違規事實而為本件
    裁罰，其認定事實及適用法律尚屬率斷而不可採。於此，堪
    認異議人前揭所辯其駕車並不屬於闖紅燈（直行）之行為，
    尚可採信。
(三)惟於本件中，異議人駕車仍有「汽車駕駛人，行經有燈光號
    誌管制之交岔路口紅燈右轉」之違規行為，業據其於本院審
    理中自承在卷，並有上述相關人證及書證等證據可佐，是異
    議人確有此部分違規事實，堪予認定。
五、綜上所述，可認異議人駕車之違規行為應該當於「汽車駕駛
    人，行經有燈光號誌管制之交岔路口紅燈右轉」之構成要件
    ，而尚難遽認係「駕車行經有燈光號誌管制之交岔路口闖紅
    燈（直行）」之違規行為。是以原處分機關不察，逕援引道
    路交通管理處罰條例第五十三條第一項、第六十三條第一項
    第三款規定，對異議人裁處罰鍰一千八百元並記違規點數三
    點，其認定事實及適用法律，即有違誤，難認有理由，自應
    由本院將原處分予以撤銷。然本件異議人駕車既有「汽車駕
    駛人，行經有燈光號誌管制之交岔路口紅燈右轉」之違規行
    為，亦如前述，則依道路交通案件處理辦法第二十條規定，
    原處分既有違法之處，自得由本院將原處分予以撤銷，改依
    道路交通管理處罰條例第五十三條第二項、第六十三條第一
    項第三款規定，改諭知異議人如主文第二項所示之處罰，以
    資適法。
據上論斷，應依道路交通管理處罰條例第八十七條第二項、第五
十三條第二項、第六十三條第一項第三款，道路交通案件處理辦
法第二十條，裁定如主文。
中    華    民    國    99    年    8     月    12    日
                  交通法庭    法  官  胡堅勤
如不服本裁定，應於裁定送達後五日內，向本院提出抗告狀（應
附繕本），抗告於臺灣高等法院。
                              書記官  梁宜庭
中    華    民    國    99    年    8     月    13    日

司法院資訊處製作；財團法人民間司法改革基金會備份。
